臺灣新竹地方法院民事判決  
110年度勞訴字第50號
原      告  謝桂英  
            傅朋芳  
共同訴訟代  
理人        邱懷祖律師  
被      告  張煒杰即京讚平價水果攤


上列當事人間請求職業災害補償事件，本院於民國110年11月8日
辯論終結，判決如下：
    主  文
一、被告應給付原告新台幣壹佰叁拾伍萬元，及自民國110年9月
    21日起至清償日止，按年息百分之5計算之利息。
二、訴訟費用由被告負擔。
三、本判決第一項得假執行；但被告如於假執行程序實施前，以
    新臺幣壹佰叁拾伍萬元為原告預供擔保，得免為假執行。
    事實及理由
壹、程序方面
    按訴狀送達後，原告不得將原訴變更或追加他訴，但請求之
    基礎事實同一或不甚礙被告之防禦及訴訟之終結者，不在此
    限，民事訴訟法第255條第1項第2、7款分別定有明文。查本
    件原告起訴時，原係列謝桂英為原告，依勞動基準法(下稱
    勞基法)第59條第4款規定請求被告應給付原告喪葬費用及死
    亡補償共新臺幣(下同)135萬元；嗣於民國110年10月18日具
    狀追加傅朋芳為原告，有民事準備(一)狀可參，核屬基於請
    求被告給付上開喪葬費用及死亡補償之同一基礎事實所為訴
    之追加，且無礙於被告之防禦及訴訟之終結，揆諸首揭規定
    ，尚無不合，應予准許。
貳、實體方面
一、原告起訴主張：
    緣訴外人即原告二人之女傅玉莉前以月薪3萬元受僱於被告
    張煒杰即京讚平價水果攤，嗣傅玉莉不幸於109年7月4日下
    班途中發生交通事故死亡，經勞動部職業安全衛生署(以下
    簡稱職安署)認定係因遭遇職業災害而死亡，依勞基法第59
    條規定，被告應按傅玉莉之平均資每月3萬元，一次給付遺
    屬喪葬費及死亡補償合計135萬元。又傅玉莉去世時已離婚
    且無子女，則前揭補償金依法應由其父母即原告二人受領。
    為此，爰依勞基法第59條規定提起本件訴訟。並聲明：如主
    文所示。
二、被告對於原告之女傅玉莉生前受僱於京讚平價水果攤，每月
    月薪3萬元等情，均不否認，惟以：傅玉莉於109年7月4日發
    生事故當天請假，並未上班。傅玉莉當日雖曾前來被告水果
    攤，惟係幫朋友處理私事，並非執行職務，故其離開水果攤
    後所發生之事故，非屬職業災害，被告毋須負責等語置辯。
    並聲明：原告之訴駁回。
三、本院之判斷：
(一)經查，原告之女傅玉莉生前受僱於被告張煒杰即京讚平價水
    果攤，每月薪資為3萬元。傅玉莉於109年7月4日15時12分自
    京讚平價水果攤駕駛電動自行車離開，同日15時47分在新竹
    縣○○鄉○○路○段000號附近因不明原因自撞路邊電線桿，經送
    醫急救後，於同日21時19分因神經性休克死亡等情，業據原
    告提出薪資單為憑，並有勞動部職業安全衛生署110年9月10
    日勞職保2字第1100017775號函附新竹縣政府警察局新湖派
    出所湖口所職務報告、道路交通事故現場圖、道路交通事故
    調查報告表、該署北區職業安全衛生中心訪談資料處理情形
    對照表、談話紀錄、考勤表、臺灣新竹地方檢察署相驗屍體
    證明書等件在卷可稽，且為兩造所不爭執，堪信屬實。
(二)按勞工遭遇職業傷害或罹患職業病而死亡時，雇主除給與5
    個月平均工資之喪葬費外，並應一次給與其遺屬40個月平均
    工資之死亡補償。其遺屬受領死亡補償之順位如下：㈠配偶
    及子女。㈡父母。㈢祖父母。㈣孫子女。㈤兄弟姐妹。但如同一
    事故，依勞工保險條例或其他法令規定，已由雇主支付費用
    補償者，雇主得予以抵充之，勞基法第59條第4款定有明文
    。次按所謂職業災害，係指勞動者執行職務或從事與執行職
    務相牽連之行為，而發生之災害而言。申言之，應以勞動者
    所從事致其發生災害之行為，是否與其執行職務具有相當因
    果關係為考量重點，而勞動者為從事其工作，往返自宅與就
    業場所間，乃必要行為，勞工平日上下班時合理的路線與方
    法所發生之通勤災害，堪認與業務執行有密切關係，參酌勞
    工保險被保險人因執行職務而致傷病審查準則第4條規定：
    被保險人上、下班，於適當時間，從日常居住處所往返就業
    場所之應經途中發生事故而致之傷害，視為職業傷害(最高
    法院88年度台上字第508號、92年度台上第1960號、101年度
    台上字第544號判決意旨參照)。經查：
 １.傅玉莉於系爭事故發生時居住於新竹縣○○鄉○○路○段000號，
    上班地點即京讚平價水果攤位於新竹縣○○鄉○○路00號，而車
    禍事故發生地點為新竹縣○○鄉○○路○段000號附近，位置在傅
    玉莉之住處及上班地點之間，有傅玉莉之戶籍資料、Google
    地圖1紙附卷可查，且為兩造所不爭執。另參酌傅玉莉之父
    即原告傅朋芳於110年3月10日接受職安署詢問時陳述：平日
    傅玉莉上下班路線為新竹縣湖口鄉中華路右轉台一線八德路
    一段左轉中正路三段住處等語，亦有談話紀錄可參(見本院
    卷第77頁)，是傅玉莉駕車於其平日上下班往返自宅及工作
    場所間應經途中發系爭交通事故，堪予認定。又被告京讚平
    價水果攤店長黃益南於110年3月15日、110年4月12日職安署
    進行訪談時，陳稱：109年7月時被告水果攤僱用包含傅玉莉
    在內之3名員工，賣場排班分為兩班，傅玉莉工作時間為6時
    至15時等語，有談話紀錄可考(見本院卷第67、75頁)，另觀
    之傅玉莉109年7月4日之打卡紀錄，其當日上班打卡時間為1
    2時42分，下班打卡時間為15時12分，亦有考勤表可佐(見本
    院卷第81頁)，則傅玉莉於當日15時47分許在上開地點發生
    系爭事故，應屬下班返家合理時間內所生之通勤災害。佐以
    本件交通事故，業經勞動部職安署認定為職業災害，此參職
    安署於110年5月6日以勞職保2字第11010224151號函通知被
    告，內容略以：「說明：…二、…傅玉莉係受僱於貴單位，其
    於109年7月4日下班途中發生事故死亡，核屬職業災害。三
    、查貴單位未於傅君到職當日為其辦理參加勞工保險，其發
    生職業災害死亡，又迄未依勞動基準法規定給予其家屬職災
    死亡補償。請貴單位於文到14日内儘速依勞動基準法第59條
    規定，按傅君之平均工資給予其家屬45個月之職業災害死亡
    補償(含40個月死亡補償及5個月喪葬費)…。」等語(見本院
    卷第23至25頁)甚明，嗣職安署於110年8月23日依職業災害
    勞工保護法（下稱職保法）第6條規定，核定按傅玉莉109年
    7月4日死亡當時之勞工保險最低月投保薪資23,800元，發給
    原告45個月死亡補助計1,071,000元等情，復據該署於110年
    9月10日以勞職保2字第1100017775號函覆本院在案(見本院
    卷第37至38頁)。準此，原告主張傅玉莉於109年7月4日下班
    返家途中遭遇職業災害而死亡等情，要非無據。
 ２.至被告辯稱：傅玉莉於本次事故發生當日請假，由他人代班
    。其雖曾前來被告水果攤，惟係處理私人事宜，並非上班，
    則傅玉莉離開被告水果攤後發生交通事故，非屬職業災害，
    被告毋須補償云云。然查，傅玉莉自109年2月26日起於被告
    水果攤任職，受店長黃益南之指揮監督。工作内容為結帳、
    整理水果檯面，工作時間為6點至15時。黃益南於109年7月4
    日早上6時10分許，因被告水果攤未依平日情況開店，以電
    話詢問傅玉莉，得知其請病假。而傅玉莉當日上午11時10分
    於天主教仁慈醫療財團法人仁慈醫院(下稱仁慈醫院)急診就
    醫結束後，於12時42分打卡上班直至15時12分打卡下班離開
    ，有前揭談話紀錄、考勤表及仁慈醫院出具之證明書附卷可
    稽(見本院卷第67至68頁、第75至76頁、第81、97頁)，則原
    告主張傅玉莉原因身體不適請假，惟當日中午又回被告店裡
    上班等情，尚非無憑。參以黃益南當日以Line通知傅員「今
    天會比較忙，如果可以的話去換小6。」，傅玉莉則回應「
    好，我等下看完醫生再回店裡」；另依被告水果攤店員陳佩
    玲(Line暱稱：陳小酪)與傅玉莉之Line對話截圖所示 ，傅
    玉莉向陳佩玲表示「我今天(109年7月4日)請假，中暑還沒
    好。」後，復傳送與黃益南之前揭對話紀錄截圖，稱：「他
    (指黃益南)要我回店裡」、「還是叫我回去啊」等情，有Li
    ne截圖可參(詳本院卷第83至89頁)，足徵傅玉莉於事發當日
    原請病假，惟應店長黃益南之要求回被告水果攤上班，則被
    告主張傅玉莉當日請假，並未上班等語，已難逕信。且按出
    勤紀錄內之勞工出勤時間，推定勞工於該時間內經雇主同意
    而執行職務，勞動事件法第38條定有明文，觀之傅玉莉109
    年7月考勤表所示，傅玉莉於109年7月4日12時42分打卡上班
    ，15時12分打卡下班，依上開規定，應推定被告已同意傅玉
    莉於此段時間內為其提供勞務，遑論，傅玉莉事發當日抵達
    被告水果攤刷卡上班後，即穿著京讚平價水果攤制服在櫃檯
    進行結帳作業數次，並挑選芒果裝箱，及切芒果、芭樂，且
    將芒果裝箱放入冰箱，約15時16分離開店內，此有被告店內
    109年7月4日12時至16時監視錄影紀錄截圖附卷可佐(見本院
    卷第57至65頁)，核與被告水果攤店長黃益南所稱傅玉莉之
    工作內容為「結帳、整理水果檯面」等情相符。佐以傅玉莉
    之同事陳佩玲於110年3月15日接受職安署訪談時表示：其10
    9年7月4日12時50分許到達被告店裡時，傅玉莉已經在店裡
    上班，當天3點左右準時下班，有整理水果檯面等語(見本院
    卷第73至74頁)，參以傅玉莉下班回家途中發生事故時身上
    仍穿著被告水果攤之制服乙節，益證傅玉莉當日至被告水果
    攤係為被告提供勞務，而被告復未舉證證明傅玉莉當日有何
    未在店內執行職務之事實，則被告抗辯傅玉莉事發當日請假
    並未上班，故其離開被告水果攤後回家途中發生事故，非屬
    職業災害云云，殊無足採。
 ３.據上，傅玉莉受僱被告水果行，於109年7月4日下班後，於平
    日通勤路線發生系爭交通事故致死，核屬職業災害無訛。
　　又傅玉莉生前已離婚，未育有子女，原告二人為其雙親，除
    有戶籍資料附卷可憑外，復為兩造所不爭，準此，原告依勞
    基法第59條第4款之規定，請求被告一次給與5個月平均工資
    之喪葬費用及40個月平均工資之死亡補償，自屬有理。又傅
    玉莉發生本次事故前每月薪資為3萬元，業據原告提出薪資
    明細為證(見本院卷第19、21頁)，且為被告所不否認，是原
    告依勞基法第59條第4款規定，請求被告一次給與前揭喪葬
    費及死亡補償合計135萬元【計算式：30,000×(5+40)＝1,350
    ,000】，洵屬有據。
(三)再按給付有確定期限者，債務人自期限屆滿時起，負遲延責
    任。遲延之債務，以支付金錢為標的者，債權人得請求依法
    定利率計算之遲延利息。應付利息之債務，其利率未經約定
    ，亦無法律可據者，週年利率為5％，民法第229條第1項、第
    233條第1項、第203條分別定有明文。又按雇主依本法第59
    條第4款給與勞工之喪葬費應於死亡後3日內，死亡補償應於
    死亡後15日內給付，勞基法施行細則第33條亦有明文。準此
    ，被告應給付原告之喪葬費及死亡補償，於傅玉莉109年7月
    4日死亡時，其給付之期限即已確定，即應分別於109年7月7
    日、19日前給付之，被告遲未給付，故原告併請求自起訴狀
    繕本送達(110年9月9日寄存新竹縣政府警察局新湖分局新工
    派出所，於110年9月20日生送達效力)翌日即110年9月21日
    起至清償日止，按年息5％計付遲延利息，亦有理由。
四、綜上所述，原告依勞基法第59條第4款規定，請求被告給付1
    35萬元，及自110年9月21日起至清償日止，按年息5％計算之
    利息，為有理由，應予准許。
五、假執行之宣告：
　　末按法院就勞工之給付請求，為雇主敗訴之判決時，應依職
    權宣告假執行。前項情形，法院應同時宣告雇主得供擔保或
    將請求標的物提存而免為假執行，勞動事件法第44條第1、2
    項定有明文。本件為勞動事件，就勞工遺屬即原告勝訴即主
    文第1項部分，應依上開規定依職權宣告假執行，並依同條
    第2項之規定，同時宣告被告預供擔保後得免為假執行如主
    文第3項所示。
六、本件事證已臻明確，兩造其餘攻擊防禦方法及所提之證據，
    經本院審酌後，認於判決結果均不生影響，爰不一一論述。
七、訴訟費用負擔之依據：民事訴訟法第78條。　
中　　華　　民　　國　　110 　年　　11　　月　　26　　日
                    勞動法庭    法　官　王佳惠
以上正本係照原本作成。
如對本判決上訴，須於判決送達後20日內向本院提出上訴狀。如
委任律師提起上訴者，應一併繳納上訴審裁判費。
中　　華　　民　　國　　110 　年　　11　　月　　26　　日
                                書記官　黃伊婕